最高法院刑事判決　　　　　　　　　　　　　　　九十一年度台上字第二九四九號
　　上　訴　人　甲○○
　　選任辯護人　劉祥墩律師
　　　　　　　　辛銀珍律師
　　　　　　　　謝采薇律師
右上訴人因走私案件，不服福建高等法院金門分院中華民國九十年十二月十九日第二
審判決（八十九年度上訴字第三○號，起訴案號：福建金門地方法院檢察署八十九年
度連偵字第三三號），提起上訴，本院判決如左：
    主  文
上訴駁回。
    理  由
按刑事訴訟法第三百七十七條規定：上訴於第三審法院，非以判決違背法令為理由，
不得為之。是提起第三審上訴，應以原判決違背法令為理由，係屬法定要件，如果上
訴理由狀未依據卷內訴訟資料，具體指摘原判決不適用何種法則或如何適用不當，或
所指摘原判決違法情事，顯與法律規定得為第三審上訴理由之違法情形，不相適合時
，均應認其上訴為違背法律上之程式，予以駁回。又犯罪事實之認定、證據之取捨及
證據之憑信力如何，乃事實審法院之職權，如其取捨不違背經驗法則與論理法則，即
不得指為違法，而據為上訴第三審之理由。上訴意旨略以：（一）原判決認定上訴人
甲○○與共犯陳治總（按已於民國九十年六月二十四日死亡）駕船私運管制物品至大
陸，中途因故折返，自屬中止未遂，卻未於理由中說明並適用相關法律減輕或免除其
刑，有理由不備及適用法則不當之違誤。（二）行政院於九十年十一月二十九日公告
刪除管制物品項目及數額，此係法律變更，非事實變更，原判決未比較適用修正後之
法律，難謂合法。（三）證人陳悉琪尚證稱陳治總嗣後打電話告知其目前不能將該批
貨物運往大陸，足見陳治總雖將貨物搬上船舶，要無私運至大陸之故意，原審未予斟
酌，亦未調查上訴人主觀上有無走私故意，未敘明認定上訴人將貨物載運並轉運所憑
證據與得心證之理由，未說明不採上訴人關於船舶航向等辯詞之理由，逕依證人姜義
皇、陳志成主觀臆測之陳述，認定上訴人本欲走私，因發現被行政院海岸巡防署海洋
巡防總局海洋巡邏隊跟蹤才折返，其推論與認定違反經驗法則，且有判決不備理由、
理由矛盾及應於審判期日調查之證據，而未予調查之違法云云。惟查原判決綜合全部
證據資料審酌判斷，認上訴人罪證明確，因而撤銷第一審科刑判決，改判仍論處上訴
人共同私運管制物品出口逾公告數額未遂，累犯罪刑，已詳敘所憑證據與認定之理由
，而以上訴人否認犯罪，辯稱陳治總以貨物無處存放為由，請其駕駛北安三一二號漁
船接駁，再幫忙搬到光華一一一○五號漁船上放置，當日僅沿岸行駛，非欲運往大陸
云云，不足採信，上訴人之私運行為尚未出境，屬未遂犯，依刑法第二十六條前段規
定減輕其刑，亦於理由內指駁、論述綦詳。經核所為論敘均與卷內證據資料相符，其
證據之取捨與證據證明力判斷職權之行使，暨法則適用之論敘，均無違背證據法則與
實定法則。從形式上觀察，並無違背法令之情形存在。查原判決認定上訴人係未遂犯
，已適用刑法第二十六條前段規定減輕其刑，即認其為障礙未遂，此係事實審法院採
證認事之職權，不得以未認定為中止未遂，指為違法而據為第三審上訴理由。又犯私
運管制物品進出口逾公告數額者，如於行為後裁判時，該私運進出口之物品又經行政
院依懲治走私條例第二條第四項重行公告或刪除，不列入管制物品之內，乃行政上適
應當時情形所為之事實上變更，並非刑罰法律有所變更，自不得據為廢止刑罰之認定
。上訴人行為後，行政院固於九十年十一月二十九日公告刪除「管制物品項目及數額
」丁項之管制物品，惟此係屬事實之變更，非法律之變更，原判決未依刑法第二條第
一項規定比較適用，並無不合。其餘上訴意旨，係徒憑己意，為單純的事實上爭執，
或係對原審認事、採證之職權行使及已為論斷之事項，恣意爭辯，均非依據卷內訴訟
資料具體指摘原判決有何違背法令，自不足據以辨認原判決已具備違背法令之形式。
應認其上訴違背法律上之程式，予以駁回。
據上論結，應依刑事訴訟法第三百九十五條前段，判決如主文。
中      華      民      國    九十一    年      五      月     三十     日
                              最高法院刑事第二庭
                                  審判長法官  陳  錫  奎
                                        法官  洪  清  江
                                        法官  李  伯  道
                                        法官  呂  丹  玉
                                        法官  吳  昆  仁
      右正本證明與原本無異
                                              書  記  官
中      華      民      國    九十一    年      六      月      六      日
